最高法院民事判決　　　　　　　　　　　　　　　八十八年度台上字第一九五八號
　　上　訴　人　中租迪和股份有限公司
　　法定代理人　簡茂男
　　訴訟代理人　史錫恩律師
　　　　　　　　孫天麒律師
　　　　　　　　賴盛星律師
　　被 上訴 人　崇友實業股份有限公司
　　法定代理人　傅培基
　　訴訟代理人　李
　　　　　　　　陳玫瑰律師
右當事人間請求確認本票債權不存在事件，上訴人對於中華民國八十八年二月三日台
灣高等法院第二審更審判決（八十七年度上更(四)字第四一○號），提起上訴，本院判
決如左：
    主  文
上訴駁回。
第三審訴訟費用由上訴人負擔。
    理  由
本件被上訴人主張：上訴人執有以伊及訴外人品薈社股份有限公司（下稱品薈社公司
）等五人名義於民國八十年四月十八日共同簽發、到期日為八十一年七月二十二日、
面額新台幣（下同）六百十六萬三千四百元之本票一張（下稱系爭本票），經聲請台
灣台北地方法院以八十一年度票速字第○七八六一號裁定，准就其中二百五十四萬五
千元之本息對伊等發票人為強制執行。因伊並未簽發系爭本票，亦未與上訴人有任何
交易或為上訴人與訴外人品薈社公司間虛偽買賣行為之保證人，該本票債權對伊自屬
不存在等情，求為確認上訴人所持有系爭六百十六萬三千四百元本票，其金額超過三
百六十一萬八千四百元及自八十一年七月二十二日按年率百分之二十計算利息之債權
對伊不存在之判決（按即確認其中二百五十四萬五千元本息之本票債權部分對被上訴
人不存在。）
上訴人則以：系爭本票係品薈社公司於八十年四月十八日向伊購買貨物時所交付，被
上訴人既為共同發票人，自應負連帶給付票款之責。伊於品薈社公司清償一部分票款
後，就其餘未受償部分，依法行使票據權利，並無不合等語，資為抗辯。
原審以：系爭本票固係被上訴人與訴外人品薈社公司等五人所共同簽發，惟依票據法
第十三條所定：「票據債務人不得以自己與發票人或執票人之前手間所存抗辯之事由
對抗執票人。但執票人取得票據出於惡意者，不在此限。」之反面解釋，票據債務人
自得以自己與執票人間所存之抗辯事由對抗執票人。（參見最高法院四十六年台上字
第一八三五號判例）本件被上訴人為系爭本票之「共同發票人」，而上訴人係「記名
受款人」，其相互間自屬該票據關係之直接當事人。依上說明，被上訴人即得以自己
（共同發票人）與執票之上訴人間所存之抗辯事由對抗上訴人。上訴人雖辯稱：系爭
本票係共同發票人品薈社公司於八十年四月十八日向上訴人購貨時所交付。並提出買
賣契約書、交貨與驗收證明書、授權書及統一發票等件為證。然查該買賣契約書記載
之買賣標的物為五分板、電器零件，與統一發票所載除該二項外，尚有印書紙，顯不
相符。而交貨與驗收證明書上所載放置貨物之場所，係品薈社公司之事務所，該場所
面積僅二十餘坪，實無法容納體積龐大之上開買賣標的物，可見交貨與驗收證明書非
屬實在。至授權書並未記載所買受之物品，亦無從憑以認定上訴人已交付買賣標的物
。另統一發票上之買賣金額為六百四十一萬三千四百元與買賣契約書之六百十萬八千
元及系爭本票之六百十六萬三千四百元無一相同；更與上訴人所稱其購自風穎有限公
司再轉售與品薈社公司，由風穎有限公司出具統一發票二張，所載總金額為五百二十
五萬元之情有異。足認上訴人與品薈社公司間之買賣關係係屬不實，渠等間應無授受
系爭本票之原因關係存在。上訴人又已自承其未出賣物品與被上訴人，亦見兩造間未
存有買賣之原因關係。是被上訴人以其與上訴人間無簽發系爭本票之原因關係存在，
直接對抗上訴人，自屬有理。該欠缺基礎原因關係之直接抗辯，即與上訴人所引最高
法院四十九年台上字第三三四號、四十九年台上字第六七八號等判例係針對票據債務
人與第三人間之票據關係為立論之情形不同。為原審心證之所由得，並明被上訴人
於第一審所稱買賣契約關係存在於品薈社公司與上訴人間云云，尚不生自認之效力。
系爭本票上別無關於保證意旨之記載，難令被上訴人負保證責任及該本票之票款除二
百五十四萬五千元外，其餘三百六十一萬八千四百元部分，上訴人既未對被上訴人為
主張，上訴人即無否認之必要等意見，因予廢棄第一審所為被上訴人敗訴之判決，改
判如其聲明。經核於法洵無違誤。查兩造間為系爭本票關係之直接當事人，被上訴人
得以其與上訴人間欠缺授受系爭本票之基礎原因關係對抗上訴人，為原審所認定。則
其他共同發票人品薈社公司等與上訴人間縱存有基礎原因關係，亦僅該部分之發票人
應對上訴人負擔票據債務，而與欠缺該基礎原因關係之上訴人無涉。上訴論旨猶以：
兩造間非系爭本票關係之直接當事人，被上訴人已自認上訴人與品薈社公司間有買賣
關係存在，應負共同發票人之責任等詞，指摘原審採證、認事之職權行使為不當，求
予廢棄原判決，非有理由。
據上論結，本件上訴為無理由，依民事訴訟法第四百八十一條、第四百四十九條第一
項、第七十八條，判決如主文。
中      華      民      國    八十八    年      九      月      二      日
                              最高法院民事第六庭
                                  審判長法官  朱  錦  娟
                                        法官  蘇  茂  秋
                                        法官  蘇  達  志
                                        法官  顏  南  全
                                        法官  劉  福  聲
      右正本證明與原本無異
                                              書  記  官
中      華      民      國    八十八    年      九      月     十四     日
